ACORDAO-COMPLETO-2450328

ACÓRDÃO 4016/2021 ATA 7/2021 - PRIMEIRA CÂMARA

VISTOS, relatados e discutidos estes autos de embargos de declaração opostos por Maria Aparecida de Oliveira perante o Acórdão 14011/2020-TCU-Primeira Câmara, que negou provimento a pedido de reexame por ela interposto contra o Acórdão 3845/2020-TCU-Primeira Câmara;
ACORDAM os Ministros do Tribunal de Contas da União, reunidos em Sessão da Primeira Câmara, com fundamento nos arts. 32, inciso II, e 34 da Lei 8.443/1992, diante das razões expostas pelo Relator, em:
9.1. conhecer e rejeitar os embargos de declaração;
9.2. dar ciência desta deliberação à Tribunal Regional do Trabalho da 15ª Região - Campinas/SP e à embargante.

Embargos de declaração opostos perante decisão que negou provimento a pedido de reexame.

Primeira Câmara

Tribunal Regional do Trabalho da 15ª Região - Campinas/SP.

3. Órgão: Tribunal Regional do Trabalho da 15ª Região - Campinas/SP.

13.1. Ministros presentes: Walton Alencar Rodrigues (Presidente), Benjamin Zymler, Bruno Dantas (Relator), Vital do Rêgo e Jorge Oliveira.
13.2. Ministro que não participou da votação: Jorge Oliveira
13.3. Ministros-Substitutos presentes: Augusto Sherman Cavalcanti e Weder de Oliveira.

BRUNO DANTAS

Ministro Bruno Dantas.

Cuidam os autos de embargos de declaração opostos por Maria Aparecida de Oliveira perante o Acórdão 14011/2020-TCU-Primeira Câmara, cuja parte dispositiva foi assim lavrada:
"VISTOS, relatados e discutidos estes autos que cuidam de pedido de reexame interposto por Maria Aparecida de Oliveira contra o Acórdão 3845/2020-TCU-Primeira Câmara, que considerou ilegal seu ato de aposentadoria;
ACORDAM os Ministros do Tribunal de Contas da União, reunidos em sessão da Primeira Câmara, com fundamento no artigo 48 da Lei 8.443/1992, c/c os artigos 285 e 286 do Regimento Interno do TCU, diante das razões expostas pelo Relator, em:
9.1. conhecer e negar provimento ao pedido de reexame;
9.2. dar ciência deste acórdão à recorrente e ao Tribunal Regional do Trabalho da 15ª Região - Campinas/SP."
2.	Em síntese, a interessada sustenta que:
	a) o julgado deixou de se manifestar sobre o princípio do tempus regit actum;
	b) não foram analisados os argumentos sobre impossibilidade de se exigir retroativamente contribuições previdenciárias sobre a parcela opção;
	c) o julgado incorreu em contradição e omissão na apreciação da causa pois deixa de considerar a aplicação do entendimento do Acórdão 2076/2005-TCU-Plenário;
	d) o TCU manteve posição favorável à incorporação da opção no Acórdão 448/2016-TCU-Plenário;
	e) a decisão proferida na ação judicial nº 1047485-95.2020.4.01.3400, em trâmite na 4ª Vara Federal da Seção Judiciária do Distrito Federal e Territórios, permite a manutenção da parcela nos proventos; e
	f) a decisão não considerou o a jurisprudência firmada pelo Supremo Tribunal Federal no julgamento dos ED-ED-RE 638.115.
3.	Assim, a embargante requer o conhecimento dos embargos para "acolher as razões exaradas a fim de que seja mantido nos proventos de aposentadoria a parcela opção (art. 193, da Lei 8.112/90) , nos termos da decisão interlocutória proferida pelo D. Juízo da 4ª Vara Federal da Seção Judiciária do Distrito Federal e Territórios nos autos do processo nº 1047485-95.2020.4.01.3400 (DOC. 1) que suspende a aplicação do entendimento firmado no Acórdão 1599/2019-TCU-Plenário/TCU", reputando-se válido seu ato de aposentadoria.
	É o relatório.

Rudi Meira Cassel (OAB-DF/22.256) e outros, representando Maria Aparecida de Oliveira.

Não atuou.

embargos de declaração. alegação de omissão e contradição na decisão embargada. conhecimento. rejeição.

APOSENTADORIA (APOS)

não atuou.

Trata-se de embargos de declaração opostos por Maria Aparecida de Oliveira perante o Acórdão 14011/2020-TCU-Primeira Câmara, que negou provimento a pedido de reexame por ela interposto contra o Acórdão 3845/2020-TCU-Primeira Câmara. Este último, por sua vez, considerou ilegal o ato de aposentadoria da interessada.
2.	Satisfeitos os requisitos atinentes à espécie, os presentes embargos devem ser conhecidos, com fundamento nos arts. 32, inciso II, e 34 da Lei 8.443/1992.
3.	Inicialmente, acerca da natureza dos embargos declaratórios, julgo relevante transcrever o seguinte excerto do Acórdão 1218/2015-TCU-Plenário:
"Antes de tratar especificamente dos argumentos trazidos pelos embargantes, lembro que essa espécie recursal, cujo objetivo é sanar eventuais omissões, obscuridades ou contradições, não deve ser manejada para rediscussão de mérito, o que representa, na prática, a possibilidade de repetição de um mesmo recurso, ferindo os princípios da singularidade, da isonomia e da celeridade processual. Os embargos declaratórios devem ter como fundamentação a obscuridade (falta de clareza na redação do julgado) , contradição (existência de proposições inconciliáveis entre si) e omissão (falta de pronunciamento judicial sobre matéria que deveria ter sido apreciada pelo juiz) ."
4.	Em reforço, pertinente destacar a natureza das contradições e omissões embargáveis, consoante elucidativa explanação contida no Acórdão 3339/2013-TCU-Primeira Câmara:
"A omissão para o acolhimento dos declaratórios é a que diz respeito à questão que deveria ter sido apreciada pelo colegiado mas não o foi. Não constitui omissão ou contradição a adoção de entendimento diverso do preferido pela parte, segundo seus próprios critérios de justiça e de acordo com sua particular interpretação das leis e da jurisprudência. Não há falar em omissão quando o acórdão analisa todas as questões submetidas a exame e as decide com base em teses jurídicas, jurisprudência, interpretação de leis e análise dos fatos que são diversos dos que os jurisdicionados entendem como mais adequados.
 (...) a contradição deve estar contida nos termos do decisum atacado, este compreendido no âmbito desta Corte como o conjunto: Relatório, Voto e Acórdão. Não cabe alegação de contradição entre o acórdão embargado e 'doutrina', 'jurisprudência' ou mesmo 'comando legal'. A alegação é pertinente em recurso de reconsideração ou pedido de reexame, no qual o comando atacado é contrastado com a jurisprudência, a doutrina e o ordenamento jurídico. Entretanto, é descabida em embargos de declaração, cuja única finalidade é esclarecer ou integrar a decisão embargada, excepcionalmente modificando-a."
5.	Por aí se vê que a contradição, a obscuridade ou a omissão sanável por intermédio dos aclaratórios deve ser aquela interna à própria decisão embargada, ou seja, deve haver discrepância entre os fundamentos que a alicerçaram e a sua conclusão.
6.	No caso, a embargante apresenta alguns argumentos já refutados por ocasião da deliberação embargada (contribuições previdenciárias sobre a opção, entendimento do Acórdão 2076/2005-TCU-Plenário) . Nota-se assim, que tais argumentos, sob o viés da contradição, da obscuridade e da omissão, demonstram, em verdade, o inconformismo da recorrente quanto ao mérito da decisão, cuja rediscussão é incabível em sede de embargos de declaração.
7.	Quanto ao argumento de que o Acórdão 448/2016-TCU-Plenário manteve, em sede de consulta, posição favorável ao entendimento do Acórdão 2076/2005-TCU-Plenário, isso em nada interfere nas conclusões do aresto embargado. O ato da recorrente foi confrontado com disposição da Emenda Constitucional 20/1998, questão que não foi abordada por ocasião do Acórdão 448/2016-TCU-Plenário.
8.	A embargante sustenta, ainda, que o acórdão vergastado teria incorrido em omissão e contradição ao não considerar a jurisprudência do Supremo Tribunal Federal fixada no ED-ED-RE 638.115 quanto à necessidade de observância da segurança jurídica frente a alteração de interpretação sobre determinada matéria.
9.	Visível, aqui, que a embargante busca sanar suposta incongruência entre a deliberação do TCU e o entendimento formulado na referida decisão do STF, o que é incabível em sede de embargos. Com efeito, não há qualquer incoerência ou ilogicidade intrínseca ao aresto combatido, não havendo o que ser corrigido mediante embargos.
10.	Aliás, a questão relativa à segurança jurídica já foi devidamente enfrentada por ocasião do voto que conduziu o acórdão embargado, o que dispensa considerações adicionais.
11.	Ainda sobre o Recurso Extraordinário 638.115, rememoro que, ali, o STF tratou da incorporação de quintos, questão que não se confunde com a incorporação da opção que aqui se discute. Portanto, a modulação de efeitos ali tratada em nada interfere no caso concreto.
12.	Quanto ao argumento de que o julgado deixou de se manifestar sobre o princípio do tempus regit actum, registro que tal princípio foi devidamente contemplado ao observarmos que o ato foi apreciado à luz da limitação imposta pela Emenda Constitucional 20/1998 em relação ao valor dos proventos, dispositivo em plena vigência no momento da aposentadoria da recorrente, conforme exaustivamente tratado na deliberação embargada.
13.	Por fim, não merece prosperar o argumento de que a decisão proferida na ação judicial 1047485-95.2020.4.01.3400 - 4ª Vara Federal Cível da SJDF permitiria a manutenção da parcela nos proventos. Referida decisão foi lavrada nos seguintes termos:
"Assim, DEFIRO A TUTELA DE URGÊNCIA e suspendo a aplicação do entendimento firmado no Acórdão 1599/2019-TCU-Plenário/TCU segundo o qual: é vedado o pagamento das vantagens oriundas do art. 193 da Lei 8.112/1990, inclusive o pagamento parcial da remuneração do cargo em comissão ('opção') , aos servidores que implementaram os requisitos de aposentadoria após 16/12/1998' e determino a adoção da regras e critérios aplicados desde 2005, firmado por meio do Acordão 2.076, de 2005."
14.	Ao compulsar a decisão, verifica-se que, ali, foram adotadas as mesmas razões e fundamentos do Agravo de Instrumento 1041687-08.2019.4.01.0000, em trâmite no TRF-1ª Região. O que se extrai de ambas as decisões é que, muito embora elas tenham afastado a aplicação do Acórdão 1599/2019-TCU-Plenário e determinado a incidência do Acórdão 2076/2005-TCU-Plenário, não houve afastamento do disposto na EC 20/1998, elemento fulcral que conduziu à negativa de registro da concessão examinada.
15.	Ainda, a competência do TCU para apreciar atos sujeitos a registro decorre do texto constitucional, prerrogativa que permanece intacta frente à sobredita decisão. Significa que não há limitação à formulação de juízo pelos membros desta Corte de Contas sobre o mérito da concessão examinada, independentemente do deslinde do processo mencionado.
16.	Além disso, o caso da interessada não se subsome à hipótese do Acórdão 2076/2005-TCU-Plenário, pois sua aposentadoria se concretizou sob ordenamento absolutamente diverso daquele que amparou a exegese do referido acórdão.
17.	Nessa linha, permito-me colacionar trecho do voto condutor do Acórdão 1436/2021-TCU-Primeira Câmara, de relatoria do Ministro Benjamin Zymler, que delineou claramente o alcance dada decisão proferida no Agravo de Instrumento 1041687-08.2019.4.01.0000 e outras que seguiram idêntico juízo:
"28. O Sindicato dos Trabalhadores do Poder Judiciário e do Ministério Público da União no Distrito Federal (Sindjus/DF) ingressou com Ação Ordinária (1035883-44.2019.4.01.3400) perante a Seção Judiciária do Distrito Federal (SJ/DF) postulando, em tutela antecipada, a suspensão da aplicação do entendimento firmado no item 9.4 do Acórdão 1599/2019-TCU-Plenário e, no mérito, a anulação da referida deliberação, de modo a assegurar 'na aposentadoria a vantagem decorrente da opção, prevista no art. 2º da Lei nº 8.911/94, aos servidores que, até a data de 18 de janeiro de 1995, tenham satisfeito os pressupostos temporais estabelecidos no art. 193 da Lei 8.112/90, ainda que sem os requisitos para aposentação em qualquer modalidade'. Segundo a entidade corporativa, tal seria o entendimento do TCU amplamente aplicado nos últimos 14 (quatorze) anos, expresso no Acórdão 2076/2005-TCU-Plenário.
29.	O pedido de tutela antecipada foi indeferido pelo juízo titular da 5ª Vara Federal da SJ/DF, sobrevindo recurso de agravo de instrumento interposto perante o Tribunal Regional Federal da 1ª Região (TRF-1) . Ali, por decisão monocrática da desembargadora Gilda Seixas, foi deferida a tutela provisória nos seguintes termos:
'Pelo exposto, DOU PROVIMENTO ao agravo de instrumento, para deferindo a tutela provisória recursal, suspender a aplicação do entendimento firmado no Acórdão 1599/2019-TCU-Plenário/TCU de que: 'é vedado o pagamento das vantagens oriundas do art. 193 da Lei 8.112/1990, inclusive o pagamento parcial da remuneração do cargo em comissão ('opção') , aos servidores que implementaram os requisitos de aposentadoria após 16/12/1998, data de publicação da Emenda Constitucional 20, que limitou o valor dos proventos à remuneração do cargo efetivo no qual se deu a aposentadoria'; essa decisão vigorará até o julgamento colegiado deste agravo, ou até eventuais ulteriores decisão ou sentença pelo juízo primitivo' (grifos do original) .
30.	Houve interposição de agravo regimental pela União, o qual, todavia, não chegou a ser julgado, uma vez que, em 13/8/2020, o mérito da ação ordinária foi apreciado pela juíza substituta da 5ª Vara. Com isso, o processo no TRF foi encerrado.
31.	Na sentença de primeira instância, o pedido do autor foi julgado procedente, 'para que se faça incidir o entendimento do TCU, proferido no Acórdão 2.076/2005, aplicado nos últimos 14 (quatorze) anos, no sentido de assegurar na aposentadoria a vantagem decorrente da opção, prevista no art. 2º da Lei nº 8.911/94, aos servidores substituídos da autora que, até a data de 18 de janeiro de 1995, tenham satisfeito os pressupostos temporais estabelecidos no art. 193 da Lei 8.112/90, ainda que sem os requisitos para aposentação em qualquer modalidade'.
32.	Em outra vertente, o Sindicato Nacional dos Servidores do MPU e do CNMP (SINDMPU) obteve, no Agravo de Instrumento 1005757-89.2020.4.01.0000, a seguinte decisão liminar monocrática, de autoria do desembargador Wilson Alves:
'Pelo exposto, defere-se a antecipação dos efeitos da tutela recursal para suspender, em relação aos servidores já aposentados ou que já tinham requerido a aposentadoria quando do julgamento do TCU, a aplicação do entendimento firmado no Acórdão 1599/2019 no sentido 'de que é vedado o pagamento das vantagens oriundas do art. 193 da Lei 8.112/1990, inclusive o pagamento parcial da remuneração do cargo em comissão ('opção') , aos servidores que implementaram os requisitos de aposentadoria após 16/12/1998, data de publicação da Emenda Constitucional 20, que limitou o valor dos proventos à remuneração do cargo efetivo no qual se deu a aposentadoria'''.
33.	Decisão similar obteve a Associação dos Servidores do Ministério Público Federal (ASMPF) , também no TRF-1, em Agravo de Instrumento alusivo à Ação Coletiva nº 1043038-98/2019.4.01.3400.
34.	Pois bem, o Tribunal de Contas da União é órgão público especializado, de estatura constitucional, incumbido de prestar auxílio ao Congresso Nacional no exercício do controle externo da União e das entidades da administração direta e indireta. Para tanto, possui autonomia, cumprindo-lhe, primordialmente, praticar atos administrativos de fiscalização, para o que lhe foram outorgadas pelo legislador constituinte diversas competências, inclusive a jurisdicional, em sua acepção mais ampla (cf. Vocabulário Jurídico, De Plácido e Silva, pág. 466) . De fato, como consignado na ementa do MS 23.550 (STF, Tribunal Pleno, redator para o acórdão min. Sepúlveda Pertence, DJ 31/10/2001) , o Tribunal de Contas da União, no exercício de suas funções, tem 'colorido quase-jurisdicional'.
35.	Isso, naturalmente, não afasta o controle do Poder Judiciário - insculpido no art. 5º, inciso XXXV, da Carta Magna - sobre seus atos. Ocorre que, mesmo nessas hipóteses, a natureza da decisão judicial é rescindente, e não substitutiva, porquanto a Constituição e a lei reservaram ao TCU a competência para exercer a jurisdição nos processos que lhe são afetos. É dizer, verificada ilegalidade, pode o Judiciário cassar a decisão desta Corte de Contas, declarando sua nulidade, mas não lhe é dado compelir o TCU a interpretar a lei (ou a Constituição) em um determinado sentido (cf. MS 21.466/DF, relator ministro Celso de Mello, in DJ 6/5/1994) .
36.	Não por outro motivo, aos membros do Tribunal de Contas da União foram atribuídas constitucionalmente as mesmas prerrogativas da magistratura em equiparação com os ministros do Superior Tribunal de Justiça, in verbis: 'os Ministros do Tribunal de Contas da União terão as mesmas garantias, prerrogativas, impedimentos, vencimentos e vantagens dos Ministros do Superior Tribunal de Justiça (...) ' (§ 3º do art. 73 da CF/1988) .
37.	Tem-se, assim, que, tal qual os membros do Poder Judiciário, os juízes (Ministros) do Tribunal de Contas da União, no cumprimento de suas atribuições jurisdicionais, estão sujeitos tão somente à lei e ao Direito, sendo a independência funcional um atributo inerente às suas atividades. Desse modo, cabe aos membros deste Tribunal decidir as questões que lhe são submetidas segundo a sua convicção jurídica e de acordo com o princípio do livre convencimento motivado.
38.	De tanto, resulta que, seja pela jurisdição atribuída constitucionalmente ao Tribunal de Contas da União, seja pelas prerrogativas da magistratura de que gozam os membros desta Corte de Contas, as decisões judiciais antes referidas não devem ser compreendidas no sentido de que este Tribunal não possa ou esteja impedido de apreciar os processos de sua competência de acordo com a livre convicção dos seus magistrados e que deva obrigatoriamente atuar de acordo com o entendimento que os respectivos juízos consideraram ser o correto.
39.	Posto isso, atendo-me ao Agravo de Instrumento interposto pelo SINDMPU (uma vez que, quanto às outras ações, não há indicativo claro do MPF de que o sr. Arivaldo Alves Pereira delas seria potencial beneficiário, na qualidade de substituído ou representado) , extrai-se da decisão que o pedido do sindicato foi atendido liminarmente para assegurar aos servidores substituídos pelo ente corporativo, já aposentados ou que já tinham requerido a aposentadoria até 10/7/2019, o entendimento consubstanciado no Acórdão 2076/2005-TCU-Plenário, o qual supostamente teria sido alterado pelo Acórdão 1599/2019-TCU-Plenário desta Corte.
40.	Ocorre que o TCU em nenhum momento desconstituiu ou tornou insubsistente o Acórdão 2.076/2005. É dizer, o posicionamento prestigiado no Acórdão 2076/2005-TCU-Plenário de maneira alguma vem sendo transgredido pelo Tribunal em virtude do entendimento fixado no Acórdão 1599/2019-TCU-Plenário.
41.	De fato, como exaustivamente demonstrado neste voto, a finalidade do Acórdão 2.076/2005 foi tão somente orientar a revisão dos atos de concessão editados sob a inspiração da Decisão 481/1997, então reconhecidamente antijurídica. Para que não pairem dúvidas a respeito, reproduzo a íntegra daquela deliberação (ênfase acrescentada) :
Acórdão 2076/2005-TCU-Plenário
'ACORDAM os Ministros do Tribunal de Contas da União, reunidos em Sessão do Plenário, ante as razões expostas pelo Revisor, e com fundamento nos arts. 1º, inciso II, e 34 da Lei nº 8.443/92, em:
9.1. conhecer dos embargos de declaração opostos pelos interessados acima nominados, para, no mérito, acolhê-los, tornando insubsistente o Acórdão 589/2005-TCU-Plenário-TCU;
9.2. alterar o item 8.5 da Decisão nº 844/2001-Plenário-TCU, que passa a ter a seguinte redação:
'8.5. determinar aos órgãos e entidades da Administração Pública Federal direta, autárquica e fundacional que promovam, de imediato, sob pena de responsabilidade solidária, o reexame dos atos de aposentadoria emitidos sob orientação das Decisões nº s 481/97-Plenário-TCU e 565/1997-Plenário-TCU, para a exclusão da parcela opção, derivada exclusivamente da vantagem 'quintos' ou 'décimos', dispensando-se a restituição dos valores recebidos de boa-fé, nos termos da Súmula 106 da Jurisprudência deste Tribunal';
9.3. esclarecer que, para fins do disposto no item 8.5 da Decisão nº 844/2001-Plenário-TCU, com a redação dada por este Acórdão, deve ser observado o seguinte:
9.3.1. é assegurada na aposentadoria a vantagem decorrente da opção, prevista no art. 2º da Lei nº 8.911/94, aos servidores que, até a data de 18 de janeiro de 1995, tenham satisfeito os pressupostos temporais estabelecidos no art. 193 da Lei 8.112/90, ainda que sem os requisitos para aposentação em qualquer modalidade;
9.3.2. em atenção aos princípios da segurança jurídica, da boa-fé e da isonomia, a determinação constante do item 8.5 da Decisão nº 844/2001-Plenário-TCU, com a redação dada por este Acórdão, não se aplica aos atos de aposentadoria expedidos com base no entendimento decorrente das Decisões nº s 481/1997-Plenário e 565/1997-Plenário, e já publicados no órgão de imprensa oficial até a data da publicação da Decisão nº 844/2001-Plenário (DOU de 25/10/2001) '.
42.	Fácil perceber, assim, que o Acórdão 2076/2005-TCU-Plenário jamais foi - ou poderia ser - aplicado ao caso do sr. Arivaldo Alves Pereira, que nunca teve sua 'opção' vinculada a 'quintos' ou 'décimos'. Além disso, o interessado apenas se aposentou em 2016, sob um ordenamento jurídico completamente distinto daquele em que situada a exegese encampada na Decisão 481/1997 ou no Acórdão 2.076/2005.
43.	Insisto: a despeito de prolatado em 2005, o Acórdão 2.076 deste Tribunal teve o específico propósito de encerrar a polêmica instalada na Corte com a edição da malfadada Decisão Administrativa 481/1997; mais especificamente, o único escopo do acórdão de 2005 foi uniformizar o tratamento a ser dado aos atos - então reconhecidamente ilícitos, diga-se de passagem - produzidos sob inspiração da decisão de 1997. Por certo, não se pode conceber - e tal jamais foi a pretensão do TCU - que uma controvertida decisão administrativa subsista, como fonte de direito, a substancial modificação do quadro normativo em que engendrada. Logo, os efeitos de ambas as deliberações (Decisão 481/1997 e Acórdão 2.076/2005) se circunscrevem - necessária e exclusivamente - ao período que antecede a promulgação da Emenda 20.
44.	Na realidade, como também já mencionado alhures, o entendimento há muito assentado no TCU sobre a matéria, reafirmado mais recentemente por meio do Acórdão 1599/2019-TCU-Plenário, é aquele expresso na Decisão 753/1999, revestido, inclusive, de caráter normativo.
45.	Afora isso, o Acórdão 2076/2005-TCU-Plenário, ao apreciar em recurso a Decisão 844/2001-Plenário, manteve incólume o entendimento de que as parcelas 'opção' e 'quintos' são inacumuláveis, de modo que também por isso o ato de aposentadoria do sr. Arivaldo Alves Pereira, ao contemplar ambas as vantagens, apresenta-se antijurídico.
46.	Não é de somenos salientar, ainda, que a EC 20 não se limitou a fixar como teto do benefício previdenciário do servidor a remuneração de seu cargo efetivo. Mais que isso, ela conferiu ao regime de previdência do funcionalismo caráter contributivo e erigiu como balizas 'critérios que preservem o equilíbrio financeiro e atuarial' do sistema, aspectos que seriam inexoravelmente malferidos caso se admitisse a inclusão nos proventos de parcelas isentas de contribuição de custeio (como ocorre há mais de duas décadas com a 'opção') e o pagamento de benefícios em valores superiores à remuneração percebida em atividade (como aquele conferido ao interessado) . 
47.	No ponto, peço licença para consignar que também sobre isso a jurisprudência do TCU é longeva. Eis como esta Corte de Contas, ainda em 2008, advertiu um órgão do Poder Judiciário:
'no regime contributivo previdenciário constitucional é vedado ao servidor público carrear para os proventos da aposentadoria ou para a pensão por ele instituída parcela da remuneração sobre a qual não incidiu desconto previdenciário' (item 9.2.1 do Acórdão 1286/2008-TCU-Plenário) .
48.	A propósito, na antecipação de tutela deferida pelo TRF-1, não há nenhuma determinação no sentido de afastar a aplicação das disposições da EC 20/1998 para os atos de aposentadoria editados sob a nova ordem. Tampouco é possível conceber que a referida decisão tenha alçado a peculiar interpretação dada pelo SINDMPU ao Acórdão 2076/2005-TCU-Plenário à condição de cláusula pétrea, imune, até mesmo, a alterações supervenientes no regime previdenciário promovidas por meio de emenda à Constituição Federal.
49.	Assim, a eficácia do decisum (como a dos demais referidos pelo MPF, a propósito) há de ser compreendida como adstrita aos aposentados até a edição da EC 20/1998 cuja 'opção' tenha sido concedida à luz das orientações expressas na Decisão 481/1997-TCU-Plenário e que não acumulem 'opção' e 'quintos', tudo nos exatos termos do Acórdão 2076/2005-TCU-Plenário, o que não é o caso do sr. Arivaldo Alves Pereira."
18.	No caso em análise, vê-se que a "opção" não encontra lastro na Decisão 481/1997-TCU-Plenário, de modo que não se aplica a intelecção do Acórdão 2076/2005-TCU-Plenário, cujo desiderato fora unicamente orientar a revisão de atos emitidos de acordo com aquela Decisão.
19.	Não há, portanto, óbice para que o TCU exerça sua competência constitucional e mantenha a chancela de ilegalidade ao ato ora examinado e as determinações corretivas. Nesse cenário, os embargos devem ser conhecidos e rejeitados, mantendo-se inalterada a deliberação combatida.
	Ante o exposto, voto por que o Tribunal adote a deliberação que ora submeto à apreciação deste Colegiado.
TCU, Sala das Sessões Ministro Luciano Brandão Alves de Souza, em 9 de março de 2021.
Ministro BRUNO DANTAS 
Relator